【裁判字號】    90,訴,727
【裁判日期】    901129
【裁判案由】    強盜等
【裁判全文】
臺灣屏東地方法院刑事判決                            九十年度訴字第七二七號
    公  訴  人  臺灣屏東地方法院檢察署檢察官
    被      告  甲○○
    選任辯護人  黃榮作
右列被告因強盜等案件，經檢察官提起公訴（九十年度偵字第六０二三號），本院判
決如左：
     主  文
甲○○攜帶兇器竊盜未遂，處有期徒刑捌月。扣案Ｔ字型板手壹支沒收。
     事  實
一、甲○○甫於民國九十年一月間因搶奪案件，經臺灣高雄地方法院判處有期徒刑一
    年確定，尚未執行，猶不知悔改，於九十年九月二十一日十九時十五分許，在屏
    東市○○路寶清游泳池停車場內，利用四周無人之際，手持其所有客觀上足以對
    人之生命、身體構成危害之Ｔ字型板手一支，於著手破壞乙○○所有車牌號碼Ｈ
    Ｕ二—一一七號重型機車（價值約新台幣五萬元）車頭鎖之際，為乙○○經由游
    泳池監視器發覺，予以制止而未遂，乙○○並旋即將甲○○壓制在地，甲○○於
    疼痛倉皇之際，以嘴咬乙○○之左大腿（傷害部分未據告訴），嗣為巡邏員警當
    場查獲，並扣得上開Ｔ字型板手一支。
二、案經屏東縣警察局屏東分局移送臺灣屏東地方法院檢察官偵查起訴。
     理  由
一、訊據被告甲○○對於上開竊盜犯行坦承不諱，核與被害人乙○○指述之失竊情節
    相符，並有其所有供竊盜用之Ｔ字型板手一支扣案可資佐證，復有贓物認領保管
    收據一紙及照片五幀在卷可稽，本件事證明確，被告犯行堪以認定。
二、查被告甲○○持以行竊之Ｔ字型板手長約十五公分，質地堅硬、前端尖銳，客觀
    上對人身安全顯有危害，足供兇器使用；又查被告以Ｔ字型板手破壞上開機車車
    頭鎖之際，即為被害人乙○○察覺而制止，其竊盜之行為，尚屬未遂，是核被告
    所為，係犯刑法第三百二十一條第二項、第一項第三款之攜帶兇器竊盜未遂罪。
    公訴人認被告為脫免逮捕，持上開Ｔ字型板手攻擊被害人，並以嘴咬被害人手臂
    、大腿，當場對被害人施以強暴，致被害人左手臂、大腿部分受傷，其所為係犯
    刑法第三百三十條第一項之加重強盜罪，惟按刑法第三百二十九條準強盜罪，須
    因竊盜或搶奪，因防護贓物、脫免逮捕或湮滅罪證，而當場施以強暴、脅迫，始
    克成立，所謂施以強暴、脅迫，係指直接或間接對於人之身體施以暴力，或以威
    嚇加之於被害人，壓制被害人之抗拒，或使其精神上產生恐怖之心理，而達於不
    敢或不能抗拒之狀態，若行為人僅有強力排除拖拉或壓制之被動行為，則尚難認
    為有積極行為而達於強盜脅迫之程度，最高法院著有八十二年台上字第三八四二
    號判決可資參照。經查，本件被害人乙○○於本院審理中到庭證稱，伊一出來後
    就把被告壓在地上，被告還來不及還擊，被告為了掙脫有用嘴輕微咬一下，是在
    完全被壓在地上後才咬的等語，被告亦辯稱因為手被壓的很痛，基於本能反應才
    張嘴咬，並不是有意的等語，顯見被告張嘴咬傷被害人乙○○時，已為被害人所
    壓制，完全喪失反抗能力，即非處於為脫免逮捕之狀態，其張嘴咬傷被害人應係
    本能反應，況當時被告另一隻手中尚握有Ｔ字型板手，若其果有施強暴以脫免逮
    捕之意，大可用Ｔ字型板手攻擊被害人，但依卷附照片觀之，被害人顯未遭Ｔ字
    型板手攻擊，是被告於遭壓制之際張口咬傷被害人之行為，尚未達對被害人之身
    體施以強暴致使不敢或不能抗拒之狀態，與刑法第三百二十九條準強盜罪之構成
    要件尚屬有間，自不能再因其攜帶兇器更論以刑法第三百三十條第一項之加重強
    盜罪，公訴意旨所認尚有未洽，惟起訴之基本社會事實相同，爰依法變更起訴法
    條，改依刑法第三百二十一條第二項、第一項第三款之攜帶兇器竊盜未遂罪論處
    。被告已著手於犯罪行為之實行而不遂，為未遂犯，爰依刑法第二十六條規定減
    輕其刑。審酌被告素行、犯罪動機、目的、手段、已向被害人道歉並賠償新台幣
    五千元及其犯罪後態度等一切情狀，量處如主文所示之刑。扣案Ｔ字型板手一支
    ，係供被告所有供犯罪所用之物，業據其供承在卷，爰併予宣告沒收。
據上論斷，應依刑事訴訟法第二百九十九條第一項前段、第三百條，刑法第三百二十
一條第二項、第一項第三款、第二十六條前段、第三十八條第一項第二款，判決如主
文。
本案經檢察官蔣忠義到庭執行職務。
中      華      民      國    九十      年     十一     月    二十九    日
                                           臺灣屏東地方法院刑事第三庭
                                               審判長法  官  黃國永
                                                     法  官  余德正
                                                     法  官  陳姵君
右正本證明與原本無異。
對於本判決如有不服應於收受送達後十日內向本院提出上訴書狀上訴於台灣高等法院
高雄分院並按他造當事人之人數附具繕本。
                                                    書記官   蔡德章
中      華      民      國    九十      年     十一     月    二十九    日
得上訴
附錄：
中華民國刑法第三百二十一條
犯竊盜罪而有左列情形之一者，處六月以上五年以下有期徒刑：
一  於夜間侵入住宅或有人居住之建築物、船艦，或隱匿其內而犯之者。
二  毀越門扇、牆垣或其他安全設備而犯之者。
三  攜帶兇器而犯之者。
四  結夥三人以上而犯之者。
五  乘火災、水災或其他災害之際而犯之者。
六  在車站或埠頭而犯之者。
前項之未遂罰之。


司法院資訊處製作；財團法人民間司法改革基金會備份。
